【裁判字號】    89,上訴,782
【裁判日期】    890530
【裁判案由】    妨害自由等
【裁判全文】
臺灣高等法院臺中分院刑事判決            民國八十九年度上訴字第七八二號
    上  訴  人  臺灣臺中地方法院檢察署檢察官
    上  訴  人
    即  被  告  甲○○
                丙○○
    被      告  丁○○
右上訴人等因被告等妨害自由等案件，不服台灣台中地方法院中華民國八十九年二月
十五日第一審判決（民國八十九年度訴字第一二三號，起訴案號：台灣台中地方法院
檢察署民國八十八年度偵字第二四○八一號），提起上訴，本院判決如左：
    主      文
上訴駁回。
    事      實
緣甲○○因其所使用之ＣＪ─六八○一號賓士自用小客車（登記在李坤聰之名下）失
竊，其胞弟李盈霖曾於民國（下同）八十八年十一月下旬，支付新台幣（下同）十一
萬元之酬金，請己○○介紹一名姓名、年籍均不詳之陳姓男子幫忙尋找失車，惟事隔
數天均無結果，李孟璋因而懷疑己○○將該十一萬元之酬金侵吞入己而未轉交予陳姓
男子，遂夥同丁○○及另一姓名年籍不詳綽號「阿勇」之成年男子，共同基於剝奪人
之行動自由之犯意聯絡，於同年十二月七日十九時許，在臺中市○○路、福星路口附
近，共同將甫自該處附近小吃店步行外出之己○○押上己○○女友乙○○所有由己○○駕駛之車牌號碼Ｖ６─四四二七號號自用小客車，並由丁○○駕駛上開車牌號碼Ｖ
６─四四二七號號自用小客車，「阿勇」則與甲○○押住己○○坐於車後座，三人共
同剝奪己○○之行動自由，車行至臺中榮民總醫院時，丙○○（曾因犯施用毒品罪經
台灣台中地方法院判處有期徒刑三年二月確定，甫於八十七年二月一日執行完畢），
亦基於共同剝奪人之行動自由之犯意聯絡，加入甲○○、丁○○、「阿勇」三人之行
列，上車坐於前座，共同剝奪己○○之行動自由，且甲○○、丁○○、丙○○及「阿
勇」四人均共同基於傷害之犯意，分別以拳頭毆打己○○，並將上開自用小客車開往
大肚山，俟車行至大肚山後，甲○○、丁○○、丙○○及「阿勇」四人又共同以拳頭
毆打己○○，使己○○受有口腔潰傷及裂傷、背部擦傷等傷害，同時由甲○○命己○○交還該十一萬元之酬金，己○○不得已乃打電話請其女友乙○○帶身分證、行車執
照，前往臺中縣大雅鄉○○路○段二七九之十一號啟揚當舖，將乙○○所有車牌號碼
Ｖ６─四四二七號自用小客車典當十萬元，扣除利息及交通違規罰金後，實拿八萬四
千元後交付甲○○，甲○○、丁○○、丙○○及「阿勇」等人始將己○○釋放。嗣經
己○○報警後，由警循線查獲。案經己○○訴請臺中市警察局第三分局移送臺灣臺中
地方法院檢察署檢察官偵查起訴。
    理      由
一、訊據上訴人即被告（以下簡稱為被告）甲○○、丙○○及被告丁○○等三人對於
    前開時間駕駛上開Ｖ６－四四二七號自用小客車載告訴人己○○至台中榮民總醫
    院，嗣又載至大肚山，及嗣於收受乙○○典當該車輛之款項八萬四千元後始將告
    訴人釋放等事實均供認不諱，惟均矢口否認有剝奪他人行動自由等犯行，甲○○
    辯稱：渠並未強押告訴人，亦未限制告訴人之行動自由，上開八萬四千元亦係告
    訴人自願拿出來的，另當時僅有渠及「阿勇」共同毆打告訴人，其餘二人並未參
    與云云。丁○○辯稱：渠當時僅負責開車，並未強押告訴人，亦未參與毆打告訴
    人云云。丙○○辯稱：渠在台中榮民總醫院與其餘被告會合後，渠係自行騎機車
    至大肚山，並未坐上上開自用小客車，亦未參與強押及毆打告訴人，僅甲○○與
    告訴人在拉扯時從中勤架而已云云。但查右開犯罪事實業據被告陳盈璋及丁○○
    等二人於警訊及偵查時分別供認不諱（見偵查卷第十二頁至第二十頁、第五十七
    頁反面至第五十九頁及第七十頁反面至第七十一頁），核與告訴人指訴及證人乙○○證述等情節均相符（見偵查卷第二十九頁至第三十頁及第七十二頁）。又告
    訴人確因被毆打致受有口腔潰傷及裂傷、背部擦傷等傷害，亦有診斷證明書一紙
    在卷可稽（見偵查卷第四十四頁）。次查被告丙○○於偵查時自白稱「我所述與
    甲○○相同，我們要求他（指告訴人）交付財物才放人，我們將劉某（指告訴人
    ）押到大肚山方向」，及「甲○○他們拿的八萬四千元，有拿三千元給我」各等
    語（見偵查卷第六十頁反面及第七十一頁），且被告甲○○於警訊時亦供稱「我
    們四人（指甲○○、丁○○、丙○○及『阿勇』都用拳頭毆打劉某（指告訴人）
    ，致劉某流鼻血，將劉某押到大肚山，我們四人又輪番的用拳頭毆打告訴人，當
    時由丁○○駕駛被害人所有之Ｖ６－四四二七號白色福特自小客車、丙○○坐前
    座、我與『阿勇』押著己○○坐後座」等語（見偵查卷第十三頁），嗣於偵查時
    又與被告丁○○一致供稱「是我們二人及『阿勇』三人，在台中市○○路那邊押
    被害人上車，到了榮總附近，我們再打電話給丙○○，我們四人就一起把被害人
    押到大肚山」及「我們在大肚山那邊有下車，甲○○、丙○○有動手打他（指告
    訴人）」各等語（見偵查卷第五十八頁反面至第五十九頁），另告訴人於本院調
    查時亦指稱被告丙○○於台中榮民總醫院附近加入後有上車坐於前座一起到大肚
    山，被告四人均有參與毆打等語以觀（見本院卷第三十一頁），足見被告丙○○
    應有參與強押及毆打告訴人，委無可疑，被告丙○○辯稱未參與強押及毆打告訴
    人云云，核無可採，被告陳盈璋嗣改稱僅由其與「阿勇」等二人毆打告訴人等語
    ，核係事後迴護之詞，亦不足取。此外復有贓物保管收據及質押當簿，當票等各
    一紙在卷可稽（見偵查卷第四十三頁及第五十一頁至第五十二頁）。綜上所述，
    足證被告甲○○等三人上開所辯顯係飾卸之詞，不足採信，是罪證明確，其三人
    犯行均堪以認定。又李盈霖為委託告訴人介紹找一名陳姓男子幫忙尋找失車，確
    曾親自交付十一萬元予告訴人，亦據證人李盈霖供明在卷（見偵查卷第三十二頁
    反面及第七十一頁反面至第七十二頁），告訴人供稱李盈霖僅交付一萬元介紹費
    ，餘均由李盈霖直接交付給陳姓男子等語，其此部分所供核與事實不符。另被告
    甲○○及告訴人等二人於警訊時供稱告訴人於台中市○○路、福星路口附近，係
    遭四人強押上車（應係遭三人強押上車，已如前述），與事實亦有不符。均併此
    敘明。
二、核被告甲○○等三人所為係犯刑法第三百零二條第一項之剝奪他人行動自由罪及
    同法第二百七十七條第一項之普通傷害罪，二罪間具有方法結果關係，應依牽連
    犯之規定從一重之剝奪他人行動自由罪處斷。至被告三人與「阿勇」等共四人間
    具有犯意聯絡及行為分擔，均為共同正犯。另被告丙○○曾因犯施用毒品罪台灣
    台中地方法院判處有期徒刑三年二月確定，於八十七年二月一日執行完畢，有本
    院被告全國前案紀錄表足按，其於五年之內再犯本件之罪，為累犯，應依法加重
    其刑。原審適用刑法第二十八條、第三百零二條第一項、第二百七十七條第一項
    、第五十五條、第四十七條，罰金罰鍰提高標準條例第一條前段，並審酌被告甲○○、丁○○二人以強押並共同毆打告訴人之方式，逼迫告訴人還清尋車款，惡
    性非輕，量刑本不宜從輕，惟其二人事後於警訊及偵查時均坦承犯行，頗表悔意
    ，且其犯罪動機，僅係為十一萬元之尋車費，動機單純，及告訴人所受之傷勢為
    口腔潰傷及裂傷、背部擦傷等一切情狀，各量處其二人有期徒刑六月，另審酌被
    告丙○○與甲○○、丁○○共同強押並毆打告訴人，逼迫告訴人還清尋車款，惡
    性非輕，且事後仍未能坦承犯行，及其犯罪動機，係為甲○○追討十一萬元之尋
    車費，動機單純，及告訴人所受之傷害等一切情狀，量處被告丙○○有期徒刑八
    月，認事用法，核無違誤，量刑亦妥適。被告甲○○上訴意旨指摘原判決量刑過
    重，被告丙○○上訴意旨否認犯罪，及檢察官上訴意旨指摘原判決量刑過輕，並
    另有應於審判期日調查之證據而未予調查之違誤等情，均非有理由，應予駁回。
三、據上論斷，應依刑事訴訟法第三百六十八條，判決如主文。
本案經檢察官戊○○到庭執行職務。
中      華      民      國    八十九     年      五       月    三十    日
                                  臺灣高等法院臺中分院刑事第八庭
                                        審判長法  官  劉  榮  服
                                              法  官  林  輝  煌
                                              法  官  古  金  男
右正本證明與原本無異。
如不服本判決應於收受送達後十日內向本院提出上訴書狀，其未述上訴之理由者並
得於提起上訴後十日內向本院補提理由書（均須按他造當事人之人數附繕本）。
                                              書記官  林  玉  惠
中      華      民      國    八十九     年      五       月    三十一  日
刑法第三百零二條第一項：
私行拘禁或以其他非法方法，剝奪人之行動自由者，處五年以下有期徒刑、拘役或三
百元以下罰金。                                                          Ｉ


司法院資訊處製作；財團法人民間司法改革基金會備份。
